臺灣臺南地方法院民事判決　　　　　　100年度重訴字第173號
原　　　告　姚海濱
　　　　　　姚劉金枝
共　　　同
訴訟代理人　何冠慧律師
被　　　告　劉宗盟
上列當事人間請求侵權行為損害賠償事件，本院於民國100年11
月7日言詞辯論終結，判決如下：
    主  文
被告應給付原告姚海濱新台幣3,000,000元，及自民國100年6 月
25日起至清償日止，按年息百分之5計算之利息。
被告應自民國100年4月起至原告姚海濱死亡之日止，按月於每月
最後一日前給付原告姚海濱新台幣4,271元，及自民國100年6月
25日起至清償日止，按年息百分之5計算之利息。
被告應給付原告姚劉金枝新台幣3,942,908元，及自民國100年6
月25日起至清償日止，按年息百分之5計算之利息。
訴訟費用新台幣1,000元由被告負擔。
本判決得假執行。
    事實及理由
一、原告方面：
（一）聲明：求為判決如主文第一、二、三項，並陳明願供擔保
      請准宣告假執行。
（二）陳述：
    一被告劉宗盟為被害人友人，於100年3月26日下午至被害人
      位於臺南市○○區○○路2 段37巷51號租屋處飲酒聊天，
      嗣於同日晚間、翌日清晨7 時許，同在上該處所聊天之毛
      戊華、毛俊凱、林冠億等人先後自被害人上該租屋處離去
      ，被告劉宗盟因不堪被害人以身體殘障、廢人、就算有賺
      錢門路亦無法賺取等語譏諷，竟懷恨在心而萌生殺人犯意
      ，明知頭臉部均為人體之要害部位，若遭外力重擊，足生
      死亡之結果，竟趁被害人酒後側躺在1 樓客廳沙發上休憩
      ，持在該屋內取得之鐵製水管，朝被害人臉部猛擊數下，
      迨被告發現被害人頭臉部滲血，雙手亦沾染血跡後，方才
      停手，致被害人頭部重度顱腦鈍力損傷致顱骨粉碎骨折及
      腦挫傷而死亡。嗣被告隨即至該屋洗手檯清洗血跡，並將
      該鐵製水管留置於洗手檯上，復因恐他人發現犯行，遂取
      走被害人所有鐵門遙控器及車牌號碼VKH-089 號輕機車鑰
      匙，將該處所鐵捲門放下並騎乘該車逃逸。迄至同年月27
      日午間，被害人之友人毛戊華撥打被害人手機遲未獲回應
      ，遂於同年月31日至被害人租屋處，並至後方3 樓陽台攀
      爬進入內，發現被害人仰躺陳屍在客廳沙發，隨即報警。
      嗣經警循線追查，於同年4月5日22時30分許，在台南市○
      區○○路與公園北路地下道拘提案，並扣得被告行兇時所
      著之衣褲及涼鞋等物，案經台南地方法院檢察署以殺人案
      起訴。
    二原告姚海濱、姚劉金枝分為被害人之父、母，被告應對姚
      海濱、姚劉金枝依民法第184條第一項、192條及第194 條
      負損害賠償之責。
    三債權人姚海濱為姚紹華之父，請求賠償：
    1.扶養費部分：原告現年87歲，已超過餘命年齡，扶養費請
      求按月給付，以九十八年度台南地區平均每人每月消費資
      出為17,083元，因原告有四名子女，故請求自100年4月起
      按月支付4,271 元作為扶養費用。因原告配偶已高齡六十
      五歲，已無勞動能力，無力扶養原告，故請求分擔比例為
      四分之一。
    2.精神慰藉金三百萬元：原告現年八十七歲，因被告之殺人
      行為，造成愛子慘死，白髮人送黑髮人，情何以堪！原告
      身為父親之痛苦、沮喪、悲憤、激動的心境，實難以筆墨
      言諭，故請求精神慰藉金三百萬元。
    四債權人姚劉金枝為姚紹華之母，請求賠償三百九十四萬二
      千九百零八元。
    1.原告為姚紹華所支出之喪葬費為三十萬零四百三十元。
    2.扶養費六十四萬二千四百七十八元。姚劉金枝現年65歲倘
      以一百年餘命女性為82.7歲計算尚有17年可受兒子扶養，
      再以九十八年度台灣地區平均每人每月消費支出為17,083
      元，依霍夫曼計算式計算為三百六十四萬九千八百四十八
      元，債權人因育有四個子女，請求賠償四分之一為六十四
      萬二千四百七十八元。（計算式：1708312l0000000
      ÷1,000,000÷4＝642,478）。
    3.精神慰藉金三百萬元：原告現年六十五歲，因被告之殺人
      行為，造成愛子死於非命，身為母親，想到含辛茹苦撫養
      其長大，如今卻天人永隔，哀傷、悲痛、憤恨之情，永難
      撫平，故請求精神慰藉金三百萬元。
（三）證據：提出起訴書影本乙份、戶籍謄本及收據影本為憑。
二、被告陳稱：對原告之請求無意見，願逕為認諾等語。
三、本院依職權調取兩造財產及所得資料明細。
四、按「當事人於言詞辯論時為訴訟標的之捨棄或認諾者，應本
    於其捨棄或認諾為該當事人敗訴之判決。」民事訴訟法第38
    4條定有明文。本件原告訴之聲明業經被告於本院100年11月
    7日言詞辯論期日當庭同意原告之主張並逕為認諾，有該言
    詞辯論筆錄在卷可憑（見本院卷第42頁），依上開說明，自
    應為被告敗訴之判決，從而原告請求被告賠償如主文第一、
    二、三項所示之金額，自無不合，應予准許，並依職權為假
    執行之宣告。
五、本件係刑事附帶民事訴訟，經本院刑事庭裁定移送，依法不
    必徵收第一審裁判費，是以訴訟費用僅為在監被告出庭，由
    原告繳納之提解費1,000元，應由敗訴之被告負擔。
六、結論：本件原告之訴為有理由，依民事訴訟法第384條、第7
    8條、第389條第1項第1款，，判決如主文。
中    華    民    國   100    年    11    月    14    日
                  民事第二庭  法  官  王國忠
以上正本係照原本作成。
如對本判決上訴，須於判決送達後20日內向本院提出上訴狀。如
委任律師提起上訴者，應一併繳納上訴審裁判費。
中    華    民    國   100    年    11    月    14    日
                              書記官  黃敏純